【裁判字號】    90,易,1863
【裁判日期】    900731
【裁判案由】    詐欺
【裁判全文】
臺灣板橋地方法院刑事判決                          九十年度易字第一八六三號
    公  訴  人  臺灣板橋地方法院檢察署檢察官
    被      告  甲○
右列被告因詐欺案件，經檢察官提起公訴（九十年度偵字第八○二二號），本院判決
如左：
    主  文
甲○連續意圖為自己不法之所有，以詐術使人將本人之物交付，處有期徒刑伍月，如
易科罰金，以參佰元折算壹日。
    事  實
一、緣甲○前於民國八十七年十二月一日，在臺北縣樹林市○○路一三八號四樓住處
    ，召集互助會並自任會首，每會會金新台幣（下同）二萬元，採外標制，會期自
    八十七年十二月一日起迄九十年一月底止，會員（含會首）共二十六人，後於八
    十八年八月一日，會員陳正淳因故退出而由乙○○頂替，嗣甲○因遭上開互助會
    及其他互助會會員倒會，無力支付會款，竟萌為自己不法所有之意圖，基於詐欺
    取財之概括犯意，明知已無支付會款之能力而於八十八年十月停標上開互助會，
    卻仍隱瞞此事實，致乙○○不知有詐因之陷於錯誤，誤認該會仍正常進行中，而
    自八十八年十月一日起迄九十年一月一日止，按月給付會金二萬元，共計三十二
    萬元。嗣於九十年一月中旬某日，中國時報刊登甲○倒會之新聞，乙○○始知受
    騙。
二、案經乙○○訴由臺灣板橋地方法院檢察署檢察官偵查起訴。
    理  由
一、訊據被告甲○除否認有詐欺取財之犯意外，均皆供承不諱，並辯稱：因告訴人乙
    ○○中途始加入上述互助會，中途停標對告訴人不好交待，且告訴人先前曾參加
    伊召集之互助會，有拿尾會之習慣，故伊認尾會時再給付告訴人會款即可，後會
    期結束時，伊先給付告訴人五萬元，並簽發面額五十萬元之本票，嗣伊退休請領
    退休金時，再依退休金之利息按月給付告訴人一萬元，直至清償完畢云云。惟查
    ：右揭犯罪事實，業據告訴人迭於偵訊及本院調查中指述綦詳，復有其提出之互
    助會單、郵政劃撥儲金存款收據附卷可稽。而被告於停標時，未告知告訴人，且
    繼續向告訴人收取會款，並將告訴人繳交之會款用於清償因其停會受有損害之其
    他活會會員，嗣會期結束時，亦未一次給付告訴人應得之會款，會期結束迄今亦
    未與告訴人達成和解之事實，均為被告所供承，又被告辦理退休時本得選擇一次
    請領退休金而清償告訴人應得之會款，其不如此為之，反僅願以退休金孳生之利
    息每月給付告訴人一萬元，凡此均俱徵其明知遭他人倒會致無力支付會款而停標
    上開互助會，竟隱瞞此事實，仍向告訴人收取會款，使告訴人誤認該會仍正常進
    行中而繳納活會會款，被告顯有詐欺之行為，並具有不法所有之意圖，已屬昭然
    。是其所辯，顯係避就之詞，委無足採。本案事證明確，被告犯行洵堪認定，應
    依法論科。
二、查被告隱瞞停標之事實，繼續向告訴人收取會款，致告訴人不疑有詐並陷於錯誤
    ，而陸續給付會款予其之犯行，核其所為，係犯刑法第三百三十九條第一項之詐
    欺取財罪。其先後多次詐欺取財之犯行，時間緊接，手段相同，所犯又係犯罪構
    成要件相同之罪名，顯係基於概括之犯意反覆實施，為連續犯，應依同法第五十
    六條之規定論以一罪，並依法加重其刑。再查刑法第四十一條有關易科罰金之規
    定，業經立法院於九十年一月四日修正通過，並經總統於同年月十日明令公佈，
    同年月十二日生效施行。觀諸上開修正後得易科罰金之規定「犯最重本刑為五年
    以下有期徒刑以下之刑之罪，而受六個月以下有期徒刑或拘役之宣告，因身體、
    教育、職業、家庭之關係或其他正當事由，執行顯有困難者，得以一元以上三元
    以下折算一日，易科罰金。但確因不執行所宣告之刑，難收矯正之效或難以維持
    法秩序者，不在此限。併合處罰之數罪，均有前項情形，其應執行之刑逾六月者
    ，亦同」，較修正前同條所定「犯最重本刑為三年以下有期徒刑以下之刑之罪，
    而受六月以下有期徒刑或拘役之宣告，因身體、教育、職業、或定庭之關係，執
    行顯有困難者，得以一元以上三元以下折算一日，易科罰金」之內容，顯然為有
    利於被告。是被告所犯，苟為最重本刑五年以下有期徒刑以下之罪，且受六個月
    以下有期徒刑或拘役之宣告，即有修正後刑法第四十一條規定之適用，從而依刑
    法第二條第一項前段之規定，本案應適用修正後之現行刑法第四十一條第一項前
    段條文之規定，併諭知易科罰金之折算標準。爰審酌被告犯罪之動機、目的、手
    段、詐欺取財之次數、詐得之金額達三十二萬元，及犯後否認犯行，飾圖狡卸，
    復詎不賠償被害人所受之損害等一切情狀，量處如主文所示之刑，並諭知易科罰
    金之折算標準，以資懲儆。
據上論斷，應依刑事訴訟法第二百九十九條第一項前段，刑法第二條第一項前段、第
五十六條、第三百三十九條第一項、新修正之第四十一條第一項前段，罰金罰鍰提高
決如主文。
本案經檢察官楊仲農到庭執行職務。
中    華    民    國      九十        年      七      月      三十一    日
                                      臺灣板橋地方法院刑事第四庭
              法  官  游  秀  雯
右正本證明與原本無異。
如不服本判決，應於判決送達後十日內，向本院提出上訴狀。
                                          書記官  卓  聖  智
中    華    民    國      九十        年      八      月         一     日
附錄本案論罪科刑法條
刑法第三百三十九條
意圖為自己或第三人不法之所有，以詐術使人將本人或第三人之物交付者，處五年以
下有期徒刑、拘役或科或併科一千元以下罰金。
以前項方法得財產上不法之利益或使第三人得之者，亦同。
前二項之未遂犯罰之。


司法院資訊處製作；財團法人民間司法改革基金會備份。
